【裁判字號】    85,上訴,1342
【裁判日期】    890531
【裁判案由】    懲治走私條例
【裁判全文】
臺灣高等法院高雄分院刑事判決                  八十五年度上訴字第一三四二號
    上  訴  人  台灣高雄地方法院檢察署檢察官
    被      告  乙○○
右上訴人因被告懲治走私條例案件，不服臺灣高雄地方法院八十四年度訴字第二八八
八號中華民國八十五年五月十七日第一審判決（起訴案號：臺灣高雄地方法院檢察署
八十四年度偵字第一二三八六號），提起上訴，本院判決如左：
 主  文
上訴駁回。
 理  由
一、甲訴意旨略以：被告乙○○與翁允鐆、翁丁山、陳晚德、王鎮強五人，於八十四
    年四月十四日由高雄港駕駛「旺昇號」（起訴書誤載為旺景號）漁船出港，於同
    年五月初在澎湖外海向大陸漁民購買蝦、小卷、向口魚、烏賊、竹婆魚、赤章魚
    等魚貨共十一箱，重約七十三噸，價值約新台幣六十萬元；嗣於八十四年五月七
    日十七時將該批大陸魚貨私運至高雄港時，經法務部調查局高雄市調查處據報會
    同港警上船搜獲，因認被告乙○○涉有懲治走私條例第二條第一項之私運管制物
    品進口罪嫌云云。
二、本件甲訴人認被告乙○○涉有前述懲治走私條例第二條第一項之私運管制物品進
    口罪嫌，無非以另案被告翁丁山身上為警查獲購買魚貨單據乙紙，該單據所載魚
    貨數量與其八十四年三月七日另購買魚獲為警查獲之魚獲單據所載魚貨數量不符
    ，且出港時準備五百個紙箱，入港時卻有一千箱魚貨，顯然有購買大陸魚獲走私
    入港之行為，資為主要論據。訊之被告乙○○堅決否認有走私大陸魚貨犯行，辯
    稱：伊當日出海至澎湖海域作業，伊為輪機長，未駛往大陸，魚貨是拖網魚船自
    己捕獲，船上有包裝機，且有大陸船員一起捕魚，翁丁山身上查獲單據是其前次
    走私的單據，本次出海並無購買大陸魚貨等語。
三、按犯罪事實應依證據認定之，無證據不得推定其犯罪事實，刑事訴訟法第一百五
    十四條定有明文。又刑事訴訟法上所謂認定犯罪事實之證據，係指足以認定被告
    確有犯罪行為之積極證據而言，該項證據自須適合於被告犯罪事實之認定，始得
    採為斷罪資料；故被告否認犯罪所持之辯解，縱屬不能成立，仍非有積極證據以
    證明其犯罪行為，不能遽為有罪之認定，最高法院二十九年上字第三一０五號、
    三十年上字第一八三一號判例分別著有明文。經查：
（一）被告乙○○與高雄市籍「旺昇號」漁船船長翁允鐆、船員翁丁山、王鎮強、陳
      晚德等五人，於八十四年四月十四日由高雄港一港口出港，航往澎湖西南方（
      東經一一八度四十分、北緯二十三度三十分）海域作業，於同年五月七日十七
      時返港，經法務部調查局高雄市調查處及台灣省高雄港務警察所人員據報上船
      清查，發現該漁船以整潔紙箱包裝魚貨蝦、螃蟹、小卷、白口魚、花枝、沙溜
      、河豚、赤章魚等共計一千箱，總重量為七三九二甲斤，價值約新台幣（下同
      ）六十萬元，固有切結保管條乙紙、照片八幀及台灣省高雄港務警察所八十四
      年六月十九日高港警刑字第一六一三五號函附卷可稽，惟該查獲魚貨是否由被
      告等自行捕獲之水產品，抑係被告等購自大陸地區魚貨乙節，因無鑑定機關可
      供鑑定，故尚難遽行推定上開魚貨非被告等自行捕獲，屬大陸地區魚貨。
（二）被告乙○○於警訊時即供稱：「旺昇號」漁船係拖網作業，此次前往澎湖海域
      作業，期間自八十四年四月十四日起至同年五月七日止計二十天，船上工作人
      員除五名台籍船員外，尚有大陸漁工八人，每天魚獲量約四至五噸，此次魚貨
      有沙溜、加網魚、蝦、小卷及一些不知名之魚類，數量約七十多噸等語（見警
      訊卷第十一至十二頁），供述被查獲魚貨係由旺昇號漁船自行捕獲，並非購自
      大陸地區之魚貨，核與同船之翁允鐆、王鎮強及翁丁山、陳晚德等人於警訊所
      供情節，均相一致，而「旺昇號」漁船係一網具打撈、魚獲包裝冷凍設備齊全
      之漁船，此次出海作業期間為二十餘天（自八十四年四月十四日起至同年五月
      七日止），船上工作人員除五名台籍船員外，尚有大陸漁工八人，則以設備齊
      全之漁船，十三人工作二十餘天，捕獲為警查獲之魚獲，為數亦屬正常之數量
      ，自不得憑船載魚貨為警查獲即認被告涉犯走私行為。
（三）雖另案被告翁丁山身上為警查獲以隨堂測驗卷書寫之魚貨清單乙紙，惟該清單
      係其於八十四年三月七日為警查獲之「呈運一號」漁船所載向大陸漁船購買之
      魚獲清單，已據翁丁山供明在卷，且觀之該魚貨清單所載之漁貨種類與前開「
      呈運一號」漁船被查獲之魚貨種類完全相符（按被查獲之魚貨清單所載之「市
      身」、「市腳肉」即係扣押物品單所載之「蟹身」、「蟹角」、「小卷」、「
      小卷頭」即係「小管」、「小管趐」，「沙溜」即係「沙鰡魚」，「鬼魚」即
      係「河豚魚」），雖重量稍有些許不符（如扣押之河豚魚為二四０八甲斤，而
      隨堂測驗卷清單上記載為二六００甲斤，沙鰡魚五七九六０甲斤而清單上記載
      為六０九００甲斤，小管七八四０甲斤清單上記載庫為八四四二甲斤，小管翅
      九五四甲斤而清單上記載為一００八甲斤），惟相差不多，此或為運送過程失
      重，或為清點慌亂誤差，或船處大海顛簸難以精算所致，大體上可謂相符。且
      與此次旺昇號漁船被查獲之魚獲相比擬，翁丁山被查獲上開魚貨清單所記載之
      魚貨種類與旺昇號漁船被查獲之魚獲多屬不同，其數量更是南轅北轍，顯見確
      非屬此次被查獲之魚獲清單無疑。再者，「旺昇號」漁船船長翁允鐆之警訊筆
      錄固載：「帶拖網四領、包裝紙箱約五百箱」，惟「包裝紙箱約五百箱」究屬
      幾個？其真意如何？因翁允鐆已因船難，落海失蹤，無從查證，且縱僅帶五百
      個，惟紙箱並不以本次所攜帶者為限，船上亦可能備有舊紙箱或如被告所辯於
      海上向他船借用，故紙箱數量不符，並不足以認定即有走私行為，況漁船出海
      後紙箱不足，並非不得向鄰近船隻或運送大陸漁工之船索取借用或購買，要難
      以紙箱不符而認定被告涉有走私大陸地區魚貨行為。
（四）綜上所述，甲訴人所指翁丁山身上為警查獲之購買漁貨單據乙紙及同案被告翁
      允鐆供述出港準備五百個紙箱之詞，尚不足認定被告乙○○有走私大陸魚貨入
      港之行為，此外，復查無其他積極證據足認被告乙○○有甲訴人所指走私犯行
      存在，要屬不能被告犯罪。
四、原審因而為被告乙○○無罪之諭知，經核尚無不合。甲訴人以被告乙○○仍應負
    懲治走私條例第二條第一項之私運管制物品進口罪責，提起上訴，指摘原判決不
    當，並無理由，應予駁回。
據上論結，應依刑事訴訟法第三百六十八條，判決如主文。
本案經檢察官林炳雄到庭執行職務。
中    華    民    國     八十九     年       五       月     三十一     日
                              臺灣高等法院高雄分院刑事第七庭
                                  審判長法官  王光照
                                        法官  黃仁松
                                        法官  黃憲文
右正本證明與原本無異。
如不服本判決，應於判決送達後十日內向本院提出上訴狀，其未述理由者並應於提
出上訴狀後十日內向本院補提理由書（應附繕本)。
                                      書記官  黃全忠
中    華    民  國     八十九     年       六       月       二       日
                                                                        Ｇ


司法院資訊處製作；財團法人民間司法改革基金會備份。
